臺灣高雄地方法院民事判決
111年度雄小字第1728號
原      告  劉士誠  
被      告  范和強  

上列當事人間損害賠償事件，本院經原告提起刑事附帶民事訴訟
（本院110年度審附民字第552號），由本院刑事庭裁定移送前
來，於中華民國111 年8月9日言詞辯論終結，判決如下：
    主  文
被告應給付原告新臺幣參萬貳仟陸佰伍拾元，及自民國一一一年
十月二十日起至清償日止，按週年利率百分之五計算之利息。
原告其餘之訴駁回。
本判決第一項得假執行。但被告以新臺幣參萬貳仟陸佰伍拾元為
原告預供擔保，得免為假執行。
    事  實
一、原告起訴主張：被告意圖為自己不法所有，基於竊盜犯意，
    於民國109年12月27日2時38分許，騎乘車號000-0000號普通
    重型機車至高雄市○○區○○○路00號中油營業處前，將車停放
    於該處對面人行道後，步行至雄市○○區○○路000號前，徒手
    竊取原告停放該處之車號000-0000號普通重型機車（下稱系
    爭車輛），得手後將系爭車輛之引擎號碼及車身號碼磨除，
    並懸掛被告所有之車號000-0000普通重型機車車牌使用。系
    爭車輛經原告領回後，發現有部分毀損，為此，爰依民法侵
    權行為之法律關係提起本件訴訟等語，並聲明：被告應給付
    原告新臺幣（下同）41,750 元（更換鎖頭2,400元、更換電
    池1,400元、後油缸部分更換2,200元、行車紀錄器更換5,50
    0元、換發行照、牌照450元、檢驗車輛200元、引擎號碼14,
    000元、更換車台15,000元、維修工資600元）
　　，及自刑事附帶民事訴訟起訴狀繕本送達被告之翌日起至清
    償日止，按週年利率5 ％計算之利息。
二、被告則以：系爭車輛非伊竊取，伊不願意賠償等語，資為抗
    辯。並聲明：原告之訴駁回。　　
三、得心證之理由　　
  ㈠被告對其於109年12月29日遭警方查獲時，持有系爭車輛，且
    該車之引擎號碼及車身號碼已經磨除，並懸掛被告所有之NC
    L-3822號車牌乙情並不爭執，惟否認有何竊盜之犯行，辯稱
    ：伊以7,000元，委託一名吳先生幫伊原本所有之車牌號碼0
    00-0000號普通重型機車翻新。伊雖然有發現吳先生交給伊
    的車子很新，且與伊原本的車輛不一樣，但伊認為很值得，
    系爭車輛不是伊竊得云云。經查：
　⒈被告於109年12月29日遭警方查獲時，持有系爭車輛，且系爭
    車輛之引擎號碼及車身號碼已經磨除，並懸掛NCL-3822普通
    重型機車車牌等情，除經被告坦承外，並有高雄市政府警察
    局苓雅分局扣押筆錄、扣押物品目錄表、贓物認領保管單、
    監視器光碟暨影像截圖照片及查獲照片在卷可憑，故被告確
    實持有系爭車輛等情，應可認定。
　⒉經本院刑庭當庭勘驗案發當時中油高雄營業處路口及系爭車
    輛失竊地點即臺灣銀行之監視器，可認畫面中有一人在109
    年12月27日2時30分許騎乘MWA-6099號重型機車停放成功一
    路之人行道上，並「頭戴安全帽」地走過成功一路與新光路
    口，到達臺灣銀行騎樓下即本案原告停放系爭車輛車處，並
    將系爭車輛牽引離開，之後又「戴著安全帽」走回原停放MW
    A-6099號重型機車處，騎車離開，此有勘驗筆錄暨截圖照片
    在卷可憑，而被告對於其於上開時間騎乘MWA-6099號重型機
    車停放在成功一路之人行道上，並「頭戴安全帽」地走過成
    功一路與新光路口乙情，供認不諱，雖辯稱：伊當日是要去
    交車，臺灣銀行前監視器拍攝之偷車之人並非其本人云云，
    然從監視器畫面觀看被告走路之姿態、手部擺動之動作及身
    形，與臺灣銀行監視器所拍攝之犯嫌幾近相同，若非被告本
    人，怎有如此巧合在被告「戴著安全帽」行走過馬路之際，
    欲偷車之人亦與被告在相同時間，「戴著安全帽」準備竊車
    ，此情殊難想像，被告所辯難以採信。益徵被告於109年12
    月27日2時30分許乃騎乘MWA-6099號重型機車停放於中油高
    雄營業處對面人行道後，頭戴安全帽，走過新光路口到達臺
    灣銀行騎樓後，將系爭車輛牽出往三多路方向離去之事實，
    堪以認定。　
  ⒊另被告雖以系爭車輛係「吳先生」所交付一詞置辯，惟查：
　⑴被告於警詢中供稱：我於109年12月27日凌晨2時至3時間，在
    夢時代、一心路一帶跑計程車，直到6點才下班休息。車牌
    號碼000-0000號重型機車是我買的權利車，雖沒有過戶，但
    使用人是我，而「我不知道該車為何在當日2時30分許，出
    現在成功一路與復興路口」。另外車牌號碼000-0000號重型
    機車也是我的，因為舊車故障，所以我上網貼文看看有沒有
    人可以賣我機車，後來有人跟我說他可以處理，「但我不知
    道他是誰」，對方叫我把NCL-3822號車牌給他，處理好就會
    把車交給我，費用是7000元，我跟對方約好在同年月26日6
    時在成功一路與三多路口交易等語（見警卷第7至8頁）；復
    於偵查中供稱：「我忘記」有沒有在本案案發時地竊取系爭
    車輛，監視器拍到騎乘MWA-6099號重型機車的人不是我，但
    我都沒有把這台機車借給別人騎，我在案發當日的確有開我
    的計程車到案發現場把系爭車輛騎走，但我沒有偷系爭車輛
    等語；又於本院刑庭審理時供稱：我在109年12月23日在網
    路上看到有一位吳先生在FB刊登販賣光陽品牌的機車，售價
    很便宜，而我手上有一台壞掉待維修的機車，鄰近的機車行
    估算維修費要1萬4000元，於是我與吳先生聯繫，吳先生說
    可以用7000元幫我把原本的機車翻新修復，我心裡雖然覺得
    很奇怪，但因為便宜就想說讓吳先生試試看，隔大約2、3天
    他跟我聯絡約交車，因此我在109年12月27日凌晨騎著我的M
    WA-6099的機車過去現場，但吳先生遲遲未出現，後來我就
    回到興化街。沒多久，吳先生請我到三多一路口交車，並囑
    咐我帶7000元，因此我開計程車去找吳先生，然後交車並試
    車，他交給我的車的確掛我原本的車牌，但我發現這台車很
    新，跟我原本的車不一樣，所以我認為很值得等語。
　⑵綜觀被告歷次之供述，首先，究竟係何人與被告做交易乙情
    ，被告從最接近案發時間之警詢時即無法供出販售系爭車輛
    之人為何人，於偵訊更是供稱忘記了，對於有買賣機車一事
    隻字未提，卻得以在近一年後於本院審理時供出販售其車之
    人為「吳先生」，並就其等交易往來鉅細靡遺陳述一番，供
    詞明顯反覆，已難認無疑。再者，被告為智識正常之成年人
    ，亦具社會經驗，當知重型機車乃屬具有一定價值之動產（
    縱使不維修，亦有報廢補助價值存在），且明知自己名下之
    舊車需花費高達1萬4000元之費用始得以修復，而網路上所
    議定之價格僅係一般車行之半價，在心裡已有所懷疑之下，
    卻不留存對方真實姓名、電話等資料進而核實，率爾交付舊
    車，此舉亦與常情相違背。遑論被告自始至終無法提出任何
    與「吳先生」交易之對話紀錄、通聯紀錄等資料以實其說，
    被告前揭所辯，不足採憑。基上，被告所稱是其非偷車之人
    ，係「吳先生」將該車販售予被告等語，顯然不足採信，系
    爭車輛應為被告所竊盜。
　⒋按故意或過失，不法侵害他人之權利者，負損害賠償責任，
    民法第184 條第1 項前段定有明文。系爭車輛係被告所竊取
　　，依上開規定，被告自當負損害賠償責任。　　　
　㈡茲就原告主張之損害認定如下：
　⒈按因故意或過失不法侵害他人之權利者，負損害賠償責任；
    不法毀損他人之物者，被害人得請求賠償其物因毀損所減少
    之價額；負損害賠償責任者，債權人得請求支付回復原狀所
    必要之費用，以代回復原狀，此據民法第184 條第1 項前段
    、第196 條、第213 條第3 項定有明文。而請求賠償物被毀
    損所減少之價額，得以修復費用為估定標準，但以必要者為
    限，最高法院77年度第9 次民事庭會議決議固可參照。然在
    對被毀損之物為修復時，其得請求扣除者，係該物因「以新
    換舊」而增加之價值，如未因此增加物之整體價值時，例如
    就毀損車輛更換新零件或鈑金，未因此延長該車的使用年限
    時，即不發生以新換舊扣除增加價值的問題。且對以新換舊
    所增加的利益，亦應作合理限制，為顧及被害人，被害人是
    否因「以新換舊」而受有利益，應斟酌個人情事而為認定，
    以避免「強迫得利」。本件原告因被告竊盜行為導致其所有
    之系爭車輛受損，因而更換鎖頭、車身及引擎號號碼，均屬
    微小配件，並不因上開更換情事而延長系爭車輛之使用年限
    ，且原告本無更換上開該配件之計畫，揆諸前揭說明，自難
    認原告因此使用新材料修 理而受有利益。從而，本件原告
    請求更換鎖頭、引擎號碼、車台之維修費用，共計31,400，
    自無庸計算折舊，併此敘明。
  ⒉更換電池、後油缸、行車紀錄器部分：
    原告主張系爭車輛上原有之電池、後油缸、行車紀錄器毀損
    應為被告所為，並提出估價單為憑。經查，原告就此部分之
    主張，未能提出其他證據其主張之更換系爭車輛上之電池、
    後油缸、行車紀錄器與被告竊取行為有直接因果關係，且原
    告並未就此部分舉證以實其說，且為被告所否認，是原告舉
    證不足，本院自難對原告為有利之認定，原告此部分請求，
    並無理由。
　⒊行照、牌照更換費用、檢車費用及修繕車輛工資共計1,250元
    ：
    原告主張系爭車輛因遭被告磨除引擎號碼及車身號碼，已如
　　前述，則原告為繼續使用系爭車輛，當有更換行照、牌照、
　　檢驗車輛之必要。又系爭車輛必須修繕，是原告請求修車之
　　工資，核其等性質均屬因本件事故所生之必要損害，自應准
　　許。
  ⒋綜上所述，原告所得請求之金額為32,650 元。　　　　
四、綜上所述，原告依侵權行為之法律關係，請求被告給付32,6
    50 元，及自110 年10 月27 日起至清償日止，按週年利率5
    %計算之遲延利息，為有理由，應予准許；逾此範圍之請求
    ，則無理由，應予駁回。　　
五、本件係就民事訴訟法第436 條之8 適用小額訴訟程序所為被
    告敗訴之判決，依民事訴訟法第436 條之20規定，應依職權
    宣告假執行。並依同法第436 條之23準用第436 條第2 項適
    用同法第392 條第2 項規定，依職權宣告被告如預供擔保得
    免為假執行。
六、本件係刑事附帶民事訴訟，由刑事庭移送前來，依刑事訴訟
    法第504 條第2 項之規定，免納裁判費，且訴訟期間亦無其
    他訴訟費用支出，自無諭知訴訟費用之必要，附此敘明。
中　　華　　民　　國　　111 　年　　8 　　月　　31　  日
                    高雄簡易庭  法　官  張茹棻
以上正本係照原本作成。
民事訴訟法第436條之24第2項：對於本判決之上訴，非以違背法
令為理由，不得為之。
如對本判決上訴，須於判決送達後20日內向本院提出上訴狀，並
須表明原判決所違背之法令及其具體內容與依訴訟資料可認為原
判決有違背法令之具體事實之上訴理由。（均須按他造當事人之
人數附繕本）。
中　　華　　民　　國　　111 　年　　8 　　月　　31　　日
                                書記官  黃振祐